【裁判字號】    92,上易,332
【裁判日期】    920318
【裁判案由】    傷害
【裁判全文】
臺灣高等法院刑事判決                            九十二年度上易字第三三二號
    上  訴  人  臺灣臺北地方法院檢察署檢察官
    被      告  甲○○
    選任辯護人  顏火炎
右上訴人因被告傷害案件，不服臺灣臺北地方法院九十一年度易字第一九三號，中
華民國九十一年十二月三十日第一審判決（起訴案號：臺灣臺北地方法院檢察署九十
一年度偵字第二六五一號、第一三三二０號、第一三三二三號），提起上訴，本院判
決如左：
    主    文
上訴駁回。
    理    由
一、公訴意旨略以：甲○○於台北市○○街一０六之二號開設今日壽司店，該店與黃
    俊翔、黃俊華及石佳玉在同址一○六之三號所經營首飾攤販間隔一通往公廁之通
    道，雙方屢因黃俊翔等將展覽櫃放置該巷道口阻礙進出，已多次發生爭執與衝突
    ，積怨已深，於九十年五月二十日，甲○○與乙○○二人因擺放於該巷內之木板
    發生爭執，竟基於傷害人身體之意思，以手將該木板推向乙○○背部，致乙○○
    受有背部瘀傷十乘六公分之傷害，因認被告黃淑麗犯有刑法第二百七十七條第一
    項傷害罪嫌云云。
二、按犯罪事實應依證據認定之，無證據不得推定其犯罪事實。又不能證明被告犯罪
    者，應諭知無罪之判決，刑事訴訟法第一百五十四條、第三百零一條第一項分別
    定有明文。次按事實之認定，應憑證據，如未能發現相當證據，或證據不足以證
    明，自不能以推測或擬制之方法，為裁判基礎（最高法院四十年台上字第八六號
    判例參照）。又認定犯罪事實，所憑之證據，雖不以直接證據為限，間接證據亦
    包括在內，然無論直接或間接證據，其為訴訟上之證明，須於通常一般之人均不
    致於有所懷疑，而得確信其為真實之程度者，始得據之為有罪之認定，倘其證明
    尚未達到此一程度，而有合理性懷疑之存在時，即無從為有罪之認定，此亦有最
    高法院七十六年台上字第四九八六號判例可資參照。再告訴人之告訴，本以使被
    告受刑事訴追為目的，故其陳述是否與事實相符，自應調查其他證據，以資審認
    ，苟其所為攻擊之詞，尚有瑕疵，則在此瑕疵未予究明以前，即不能遽採為斷罪
    之基礎（最高法院六十九年台上字第一五三一號判決參照）。
三、本件公訴人認被告甲○○涉有前開傷害告訴人乙○○之犯行，無非以告訴人之指
    訴，及現場錄影帶暨驗傷診斷書等為主要論據。訊據被告甲○○固坦承於右揭時
    、地與告訴人發生爭執之事實，然堅決否認有何傷害犯行，辯稱：因當時告訴人
    欲占據公用巷道，將木板占用巷道阻止行人出入公廁，伊遂將木板推向告訴人背
    部，當時二人近距離十公分之範圍內互相推擠，而該木板僅一公分厚，伊並非用
    敲打之方法，而是整片木板往告訴人身上靠，絕無用木板敲打告訴人身體等語。
四、經查：
  （一）告訴人乙○○於警訊及偵查中皆稱：當天伊幫忙嬸嬸收攤，被告甲○○突然
        無緣無故就持木板由後面毆打伊背部云云（見九十年他字第三０七九號偵查
        卷第十八頁背面、第二十七頁），然根據檢察官於偵查中勘驗九十年五月二
        十日之錄影帶，並製作勘驗筆錄，記載：被告與告訴人乙○○為了一塊告訴
        人攤子上擺的木板（類似門板大小）擺放位置起衝突，被告木板移走，告訴
        人又將木板放回，被告護衛她的牆邊，告訴人尚站在被告身旁，背對被告，
        被告再度拿起木板推向告訴人，兩人距離甚近，中間以木板相隔，被告用力
        推木板，告訴人以背部亦頂著木板，相持一陣子後來木板倒下，兩人便以口
        角繼續爭執（告訴人爭執被告係拿起木板推打她）等情，此有九十一年一月
        十日履勘錄影帶筆錄一紙附卷可稽（見九十年他字第三０七九號第三十四頁
        ）。嗣原審亦於九十一年十一月十一日開庭時當場勘驗上開錄影帶，勘驗結
        果為：被告將木板移開，類似門板大小的木板，厚度沒有像門板那樣厚後來
        告訴人又將木板放回，被告護衛他的牆邊，告訴人這時站在被告的身旁背對
        著被告，被告拿起木板推向告訴人，兩人中間隔著木板，被告當時是用背頂
        著牆壁用手推木板，告訴人用背部頂著木板推來推去，後來木板就倒下來了
        ，兩人就用口角爭執等情（見原審卷第五十八頁），顯見被告是用手推木板
        ，而告訴人用背部頂著木板二人互相隔著木板推擠，且查該木板係僅一公分
        左右，二人近距離十公分之範圍內互相推擠，嗣該整片薄木板往告訴人身上
        靠，其受力面積係整體，並非局部，衡諸情節該整片薄木板倒靠在告訴人身
        上，被告往前推擠，受力面積並非局部，即使靠在任何人身上，當不致於成
        傷，況被告並不是用敲打之方法，亦非拿整個木板往告訴人身上摔打受有傷
        害，且告訴人身著衣服，成傷之機率甚小，或縱使告訴人因與被告互推木板
        ，而告訴人因此背部受有傷害，仍難認被告已預見其將木板互推之行為將致
        告訴人受有傷害而謂被告有傷害告訴人之故意，是被告辯稱其並無傷害告訴
        人故意等語，即堪採信。
  （二）再者，卷附之台北市立仁愛醫院驗傷證明書，固可證明告訴人受有傷害，然
        告訴人所受傷害之成因為何，是否確為被告所造成，抑或其他原因所造成，
        均無法自該驗傷證明書之記載中加以窺見，是該驗傷診斷書證明書尚不足為
        被告不利之認定。
五、綜上所述，被告所辯因與告訴人互推木板，並無傷害告訴人之故意等情，堪予採
    信。此外，本院復查尚無其他積極證據足資證明被告確有傷害告訴人之犯行，依
    首開說明，自難僅憑告訴人乙○○之指訴、錄影帶暨驗傷證明書等，遽論被告有
    公訴人所指摘之傷害犯行，原審認不能證明被告甲○○犯罪，而為無罪之諭知，
    經核並無不合。公訴人上訴意旨仍執前詞，指摘原判決不當，為無理由，應予駁
    回。
據上論斷，應依刑事訴訟法第三百六十八條，判決如主文。
本案經檢察官劉斐玲到庭執行職務。
中      華      民      國     九十二     年    三    月       十八     日
                    臺灣高等法院刑事第十五庭
                                審判長法  官  房  阿  生
                                      法  官  雷  元  結
                                      法  官  蔡  光  治
右正本證明與原本無異。
不得上訴。
                                      書記官  王  才  生
中      華      民      國    九十二    年      三      月      二十    日


司法院資訊處製作；財團法人民間司法改革基金會備份。
